【裁判字號】    97,交抗,201
【裁判日期】    970908
【裁判案由】    聲明異議
【裁判全文】
臺灣高等法院臺南分院交通事件裁定
抗  告  人  甲○○
即受處分人
上列抗告人因違反道路交通管理處罰條例案件，不服臺灣臺南地
方法院交通法庭中華民國97年7月23日裁定（97年度交聲字第536
號），提起抗告，本院裁定如下：
    主  文
抗告駁回。
    理  由
一、本件抗告意旨略以：原裁定依駕駛汽車之駕駛人應該注意事
    項及相關法條駁回抗告人即受處分人（以下稱受處分人）甲
    ○○之聲明異議，顯不合法，因受處分人係『騎乘機車』，
    並非駕駛汽車，故原裁定所引用之法條顯然未洽。為此，請
    求鈞院廢棄原裁定，更為裁定免罰云云。
二、原裁定理由意旨略以：
  (一)聲明異議意旨略以：車牌號碼RZ5-761號輕型機車（下稱系
    爭車輛）係他人名下所有，即該車輛非受處分人所有，故該
    車系統故障，導致煞車不及，而於該日發生逾越法定停止線
    之事實，遭員警開具闖紅燈（直行）；況系爭車輛係他人所
    有，受處分人無法預知防範作為，故疏失不應歸咎予受處分
    人，為此聲明異議，請求撤銷原處分。
  (二)按汽車駕駛人，行經有燈光號誌管制之交岔路口闖紅燈者，
    處新臺幣（下同）1,800元以上5,400元以下罰鍰，並記違規
    點數3點。道路交通管理處罰條例第53條第1項及第63條第1
    項第3款分別定有明文。
  (三)經查：
  １受處分人遭警逕行舉發，於上開時、地，騎乘系爭車輛，行
    經台南縣永康市○○○路與490號巷口處，有闖紅燈之違規
    行為，有臺南縣警察局97年4月25日南縣警交字第M00000000
    號舉發違反道路交通管理事件通知單1份附卷可稽，且為異
    議人所不爭執，自足信為真實。
  ２受處分人雖辯稱係系爭車輛發生故障，煞車出問題，非故意
    闖紅燈等語，惟按為維護交通秩序、確保交通安全，行車前
    應注意之事項，依下列規定；一、方向盤、煞車、輪胎、燈
    光、雨刮、喇叭、照後鏡及依規定應裝設之行車紀錄器、載
    重計與轉彎、倒車警報裝置等須詳細檢查確實有效，道路交
    通安全規則第89條第1項有明文規定，並將煞車系統作為汽
    車規格不得變更及汽車申請牌照檢驗、定期檢驗之項目；又
    按汽車煞車，未調整完妥靈活有效，或方向盤未保持穩定準
    確，汽車所有人仍准駕駛人使用者，並對汽車所有人處以新
    臺幣1,800元以上3,600元以下之罰鍰，並責令調整或修復。
    道路交通安全規則第23條之1、39條、第39條之1及道路交通
    管理處罰條例第19條皆有明文規定，實乃汽車煞車系統對於
    用路人及道路交通安全之重要，負予汽車駕駛人對於車輛保
    管維持之義務。受處分人本應於行車前即應確保系爭車輛無
    故障，適於安全行駛之狀態，縱其辯稱係因車輛故障而闖紅
    燈乙節為真，亦難為其有利之認定；從而，其辯稱並非故意
    為違反道路交通安全之行為云云，實不足採。
  (四)綜上所述，受處分人於上述時、地，有駕車行經有燈光號誌
    管制之交岔路口闖紅燈之違規事實，既可認定。則移送機關
    引用道路交通管理處罰條例第53條第1項、第63條第1項第3
    款及道路交通管理事件統一裁罰基準表等規定，裁處受處分
    人罰鍰新台幣1,800元，並記違規點數3點，於法並無不當，
    從而，本件異議無理由，應予駁回。
三、本院經查：受處分人於97年4月25日13時50分，在台南縣永
    康市○○○路與490號巷口處，因騎乘車牌號碼RZ5-761號輕
    型機車，行經有燈光號誌管制之交岔路口闖紅燈，遭臺南縣
    警察局交通隊南區分隊員警當場攔停製單舉發，有臺南縣警
    察局97年4月25日南縣警交字第M00000000號舉發違反道路交
    通管理事件通知單1份附卷可稽，而受處分人對於其駕駛上
    開機車在前開時、地違規闖越紅燈之事實亦不爭執，足見受
    處分人駕駛有於前開時、地違規闖越紅燈之事實，堪可認定
    。又道路交通安全規則及道路交通管理處罰條例所規定之「
    汽車」駕駛人，乃包括機器腳踏車之騎乘者，此觀之道路交
    通安全規則第3條第6款及道路交通管理處罰條例第3條第8款
    之汽車定義規定即明
四、從而，本件受處分人上開駕駛機車闖越紅燈之交通違規事實
    ，既可認定，而道路交通管理處罰條例第53條第1項之裁罰
    主體，本包括機車駕駛人在內之汽車駕駛人，則原審法院認
    原處分機關依道路交通管理處罰條例第53條第1項，裁處受
    處分人罰鍰1,800元，並依同條例第63條第1項第3款規定，
    併予記違規點數3點，於法即無不合。從而，原裁定駁回受
    處分人之異議，即無違誤，受處分人以其非駕駛汽車為由，
    猶執陳詞提起本件抗告，指摘原裁定不當，為無理由，應予
    駁回。
五、據上論結，應依道路交通案件處理辦理辦法第26條，刑事訴
    訟法第412條，裁定如主文。
中    華    民    國    97    年    9     月     8    日
                  刑事第二庭    審判長法  官  葉居正
                                      法  官  吳勇輝
                                      法  官  郭千黛
以上正本證明與原本無異。
不得再抗告。
                                      書記官  尤乃玉
中    華    民    國    97    年    9     月    8     日


司法院資訊處製作；財團法人民間司法改革基金會備份。
